【裁判字號】    99,上易,1392
【裁判日期】    990813
【裁判案由】    竊盜
【裁判全文】
臺灣高等法院刑事判決                99年度上易字第1392號
上  訴  人
即  被  告  丙○○
上列上訴人即被告因竊盜案件，不服臺灣桃園地方法院99年度易
字第232號，民國99年5月13日第一審判決（起訴案號：臺灣桃園
地方法院檢察署98年度偵字第13865號），提起上訴，本院判決
如下：
    主  文
上訴駁回。
    事  實
一、丙○○於民國83年間因違反麻醉藥品管理條例、違反槍砲彈
    藥刀械管制條例等案件，經臺灣新竹地方法院（下稱新竹地
    院）以82年度易字第3999號、83年度易字第259號及本院84
    年度上更(一)字第910號分別判處有期徒刑8月、7月、5年3月
    、4月確定，上開案件經本院以85年度聲字第496號裁定定應
    執行刑有期徒刑6年2月確定；又因違反麻醉藥品管理條例案
    件，經新竹地院以83年度易字第3661號判處有期徒刑8月確
    定，與上開案件接續執行，於87年2月21日縮短刑期假釋付
    保護管束出監，嗣因假釋經撤銷，所餘殘刑有期徒刑3年又
    14日，復於87年間，因公共危險案件，經新竹地院以87年度
    訴字第385號判處有期徒刑1年6月確定，再於88年間，因公
    共危險等案件，經本院以89年度上更(一)字第348號判處有期
    徒刑4年、1年6月，經最高法院以89年度台上字第7580號判
    決上訴駁回而確定，上開案件經本院以90年度聲字第1599號
    裁定定應執行有期徒刑5年5月確定，與上開殘刑有期徒刑3
    年14日接續執行，於95年9月15日縮短刑期假釋付保護管束
    出監，因假釋經撤銷，前開案件復經新竹地院於97年12月3
    日以97年度聲減字第204號、第205號裁定，就其中應減刑之
    罪各減其刑2分之1，再與不應減刑之罪分別定應執行有期徒
    刑4年8月、5年11月確定，經檢察官於98年2月11日指揮執行
    ，以假釋前已執行之刑期已超過應執行之刑，故毋庸執行殘
    刑，因而執行完畢。
二、詎丙○○不知悛悔，意圖為自己不法所有，基於竊盜之犯意
    ，於98年6月11日至同年月14日上午6時許之某時，在桃園縣
    大溪鎮○○○街28巷內，徒手竊取乙○○（起訴書誤為泰晉
    烈）所有停放路旁之車牌號碼LI-8087號自用小貨車1輛（價
    值約新臺幣《下同》5萬元，下稱自小貨車），得手後供己
    代步使用。嗣於同年月15日凌晨1時50分許，為警在桃園縣
    中壢市○○○街65巷1號前尋獲該失竊車輛，並在駕駛座內
    逮獲丙○○，而查獲上情。
三、案經桃園縣政府警察局中壢分局報請臺灣桃園地方法院檢察
    署檢察官偵查起訴。
    理  由
一、訊據被告矢口否認竊取本案自小貨車犯行，辯稱：車子不是
    伊偷的，伊是被綽號「阿丁」之朋友載到中壢的，「阿丁」
    要伊跟他去找朋友要錢，到了之後，阿丁要伊在車上等他，
    因為副駕駛座比較暗而且有花草蚊子很多，所以伊坐到駕駛
    座上，視線比較清楚云云（見偵查卷第5至7、33、34頁，原
    審審易卷第34頁反面、原審卷第38頁反面至第39頁、本院卷
    第59頁反面至60反面）。然查：
  (一)被告丙○○坦承於前揭時、地，為警在上開失竊自小貨車之
    駕駛座上查獲並逮捕（見原審卷第38頁反面、本院卷第60頁
    反面），且有證人即查獲警員曹峻華、李成忠之證述（見原
    審卷第33至36頁），及查獲現場照片3張、桃園縣政府警察
    局車輛尋獲電腦輸入單、贓物認領保管單各1紙在卷可稽（
    見偵查卷第21、25、27、28頁）。又該自小貨車為乙○○所
    有，甫於本案查獲前不久遭竊之情，亦據證人乙○○指證綦
    詳（見偵查卷第19、20頁，原審卷第29頁），並有車籍查詢
    ─基本資料詳細畫面、桃園縣政府警察局車輛協尋電腦輸入
    單各1紙（見偵查卷第23、24頁）存卷可按，此部分之事實
    ，首堪認定。
  (二)被告就其友人「阿丁」之真實姓名究竟為何，先稱係胡文定
    ，復改稱係吳文定、甲○○（見原審審易卷第35頁，原審卷
    第37、38頁），前後所述不一，已難採信。又：
  1.被告稱阿丁叫「胡文定」，住新竹縣關西鎮○○路92號之2
    云云（見原審審易卷第35頁），然經原審囑轄區員警前往該
    址查訪結果以：經巡邏員警查訪，並無新竹縣關西鎮○○路
    92號之2號地址，向附近民眾確認並無該址，亦無「胡文定
    」之人等情，有原審法院辦理刑事案件公務電話紀錄在卷可
    稽（見原審卷第18頁）。
  2.被告嗣改稱：阿丁不是「胡文定」，是叫「吳文定」云云（
    見原審卷第37頁反面），然經清查全國名為「吳文定」之年
    籍資料，無一符於被告所稱「住在新竹」者（見原審卷第70
    至72頁）；被告雖又辯稱：我後來才知道阿丁「吳文定」之
    前叫「甲○○」（見原審卷第38頁）；惟全國名為「甲○○
    」人之年籍資料，亦查無符於被告所稱住「新竹縣關西鎮○
    ○路」之條件者，且無原名「吳文定」之改名紀錄者（見原
    審卷第73至77頁）。
  3.被告於本案98年6月15日為警查獲後，旋於98年6月18日因另
    案涉犯機車竊盜罪嫌為警逮捕，其於該案偵、審中辯稱：我
    於98年6月18日為警查獲騎乘的重機車贓車，是綽號「螃蟹
    」的「吳文定」在98年6月17日晚間約10時許交給我使用的
    ，因為我要去找「阿丁」，我只是跟他借機車去找「阿丁」
    云云（見原審卷第39、54至62頁），非但綽號「阿丁」與綽
    號「螃蟹」之吳文定，究係同一或不同之人，說詞不一，甚
    且就「吳文定」究否為「阿丁」，更係完全相反之說法，所
    辯顯屬無稽。
  4.衡諸常情事理，苟被告未竊取上開自小貨車，僅係搭乘「阿
    丁」駕車之乘客，其於警查獲時，為警懷疑為竊車嫌犯之際
    ，理應向警表明有「阿丁」之人，並指明「阿丁」所在甚或
    離去方向，可使警員查獲「阿丁」而免遭冤枉，斷無在逮捕
    現場對「阿丁」乙節隱瞞未提（見原審卷第33至36頁），迨
    離現場後於警詢時始供出（見偵查卷第6、7頁），錯失可使
    警員逮捕「阿丁」以釐清冤情之最佳機會之理。
  5.被告辯稱：伊以申請的臺灣大哥大預付卡門號與阿丁使用的
    0000000000聯繫，可調閱伊之電話通聯紀錄證明確有阿丁之
    人云云（見原審卷第37頁），然經細核原審調閱被告名義申
    辦，於案發時仍正常使用之全部行動電話門號（包括臺灣大
    哥大預付卡門號0000000000、0000000000電話門號在內）之
    雙向通聯紀錄，自本件案發時（於98年6月11日至同年月14
    日上午6時許間）至被告為警查獲時（98年6月15日）止，均
    無任何與0000000000號行動電話之聯繫通話紀錄（見偵卷第
    44至79頁）；經原審向被告逐一提示上揭電話通聯紀錄後，
    被告旋改口辯稱：卷內的電話號碼都不是伊與「阿丁」聯絡
    之電話云云（見原審卷第37頁），惟被告始終無法說明究係
    以何一電話號碼與「阿丁」聯絡，足見被告所辯：僅係搭乘
    「阿丁」之車輛云云，並不實在，要無可信。
  (三)被告另辯稱：是警察查獲伊時，警察叫伊下車，伊才由副駕
    駛座移往駕駛座位置下車云云（見原審卷第38頁反面），然
    此與其先前所辯：因為副駕駛座比較暗且有花草蚊子很多，
    所以坐到駕駛座上視線比較清楚云云（見偵查卷第6、33頁
    ），說詞不一，復與證人即本案查獲員警曹峻華、李成忠一
    致直指：伊等發現該車時，即確定被告就是坐於駕駛座內，
    車內只有被告1人等情（見原審卷第33頁反面、第35頁反面
    ），及被告於對質詰問時當庭供認：證人所述查獲我的情形
    是實在的等語（見原審卷第35、36頁）不符，依證人曹峻華
    、李成忠所述，渠等係駕車迎面駛向被告所駕之車輛，不僅
    與被告車頭相對，現場更有路燈及車頭燈充分照明，如此短
    距且視線上無遮蔽之目擊，自無誤認之虞；況經原審細質被
    告「移位」之緣由時，被告改辯稱：因為副駕駛座的車門旁
    有樹、花草無法開啟，且車子並不是我停的，我不確定副駕
    駛座的車門能不能開，所以我才由副駕駛座的位置移到駕駛
    座的位置再下車云云（見原審卷第38頁反面），則被告既然
    是從「副駕駛座」上車，當無副駕駛座車門不能開啟之理，
    參酌現場情形（見原審卷第42頁現場圖、偵查卷第27、28頁
    現場照片），查獲當時該車係停放於橫跨水溝之陸橋橋面上
    ，副駕駛座車門外並無密貼任何護欄，與橋外之花草、樹木
    亦有相當距離，無不能開啟副駕駛座車門之情形，被告所辯
    顯屬無稽；且依查獲現場照片所示現場情形，及證人曹峻華
    、李成忠所證：依查獲現場之光線條件，坐在該自小貨車駕
    駛座與坐在副駕駛的光線情形都是一樣的等語（見原審卷第
    34頁反面至第35頁、第36頁），可見被告所辯：因駕駛座光
    線較亮所以移位至駕駛座云云，無足採信，足認查獲當時駕
    駛該車之人，即係被告，並無他人，殆屬無疑。
  (四)綜上，被告於本件自小貨車遭竊後不久，旋遭警查獲為駕駛
    該車之人，被告又未能提出其取得該車之合理說詞，足認本
    案自小貨車係被告竊得，其所辯無非飾卸之詞，不足採信，
    本件事證已臻明確，被告竊盜犯行堪予認定。另被告於本院
    聲請傳訊吳文鼎，矧證人吳文鼎經本院傳、拘均未到庭，而
    證人吳文鼎曾於被告另案被訴竊盜案件（99年度易字第52號
    ）中到庭作證：沒有人稱他為「吳文定」，也沒有自稱「吳
    文定」等語，有99年度易字第52號刑事判決可稽（見本院卷
    第28頁），與於被告前開供述內容不符，故縱使吳文鼎可到
    庭證述，亦不能據此排除被告確有竊盜之事，自無調查之必
    要，併此敘明。
二、論罪科刑：
  (一)核被告丙○○所為，係犯刑法第320條第1項之竊盜罪。被告
    有事實欄一所載構成累犯之有期徒刑科刑、執行紀錄，有被
    告前案紀錄表1份在卷可稽，其受有期徒刑執行完畢後，5年
    以內故意再犯本件有期徒刑以上之罪，為累犯，應依刑法第
    47條第1項加重其刑。
  (二)刑事訴訟法第159條第1項規定，被告以外之人於審判外之言
    詞或書面陳述，除法律有規定外，不得作為證據。同法第15
    9條之5明定：「被告以外之人於審判外之陳述，雖不符前4
    條之規定，而經當事人於審判程序同意作為證據，法院審酌
    該言詞陳述或書面陳述作成時之情況，認為適當者，亦得為
    證據。當事人、代理人或辯護人於法院調查證據時，知有第
    159條第1項不得為證據之情形，而未於言詞辯論終結前聲明
    異議者，視為有前項之同意。」，其立法理由在於傳聞證據
    未經當事人之反對詰問予以核實，乃排斥其證據能力，惟當
    事人如放棄對原供述人之反對詰問權，於審判程序表示同意
    該等傳聞證據可作為證據，此時，法院除認該傳聞證據欠缺
    適當性外，自可承認其證據能力。又當事人、代理人或辯護
    人於調查證據時，知有刑事訴訟法第159條第1項不得為證據
    之情形，卻表示「對於證據調查無異議」、「沒有意見」等
    意思，未於言詞辯論終結前聲明異議者，應視為已有將該等
    傳聞證據採為證據之同意。有最高法院93年度台上字第3533
    號、94年度台上字第2976號判決可資參照，本案被告及檢察
    官於原審及本院審判期日，對於上列經原審及本院調查之證
    據方法，均表示對證據能力不爭執，復於審判期日就原審及
    本院一一提示之前揭證據方法於言詞辯論終結前，均未就所
    調查之證據主張有刑事訴訟法第159條第1項不得為證據之情
    形，參照上開說明，本案經調查之證據，均有證據能力。
三、原審以被告犯行明確，依刑法第320條第1項、第47條第1項
    、第41條第1項前段，刑法施行法第1條之1規定，並審酌被
    告年輕力壯，不思自食其力，貪圖他人財物而不以正途取得
    ，實值非難，並衡諸被害人已取回失竊之自小貨車，其所受
    損害尚非嚴重，兼衡被告犯後未見悔意之態度等一切情狀，
    認被告丙○○竊盜，累犯，處有期徒刑5月，如易科罰金，
    以新臺幣1千元折算1日，並說明扣案之鑰匙4支，被告否認
    為其所有，亦無從查明是否為被告供本件行竊所用，爰不為
    沒收之諭知等，經核於法無違，量刑亦屬妥適，被告上訴意
    旨稱仍執陳詞，就原審已詳加調查及判決理由已說明之事項
    再行爭執，所辯不足採信，已如前各項所述，是其上訴，核
    無理由，應予駁回。
據上論斷，應依刑事訴訟法第368條，判決如主文。
本案經檢察官黃全祿到庭執行職務。
中    華    民    國    99    年    8    月    13     日
                  刑事第二十三庭  審判長法  官  許宗和
                                        法  官  沈君玲
                                        法  官  潘進柳
以上正本證明與原本無異。
不得上訴。
                                        書記官  任正人
中    華    民    國    99    年    8     月    13    日
附錄本案論罪科刑法條：
刑法第320條第1項（普通竊盜罪）
意圖為自己或第三人不法之所有，而竊取他人之動產者，為竊盜
罪，處5年以下有期徒刑、拘役或5百元以下罰金。

司法院資訊處製作；財團法人民間司法改革基金會備份。
